【裁判字號】    97,訴,1040
【裁判日期】    971223
【裁判案由】    毒品危害防制條例
【裁判全文】
臺灣臺北地方法院刑事判決              97年度訴字第1040號
公  訴  人  臺灣臺北地方法院檢察署檢察官
被      告  丁○○
選任辯護人  周慧芳律師
上列被告因毒品危害防制條例等案件，經檢察官提起公訴（97年
度偵字第9621號、第9622號），本院判決如下：
    主  文
丁○○販賣第一級毒品未遂，累犯，處有期徒刑捌年，扣案海洛
因捌包（合計淨重二點八三公克）均沒收銷燬之，扣案分裝匙貳
支及行動電話門號0000000000號ＳＩＭ卡壹張均沒收
；又變造駕駛執照，累犯，處有期徒刑月，扣案楊福壽駕駛執
照上換貼之丁○○照片壹枚沒收；又意圖為自己或第三人不法之
所有，而侵占遺失物，處罰金新臺幣玖仟元，如易服勞役，以新
臺幣壹仟元折算壹日。有期徒刑部分應執行有期徒刑捌年貳月，
扣案海洛因捌包（合計淨重二點八三公克）均沒收銷燬之，扣案
分裝匙貳支、行動電話門號0000000000號ＳＩＭ卡壹
張及楊福壽駕駛執照上換貼之丁○○照片壹枚均沒收。
    事  實
一、丁○○曾於民國82年間，因肅清煙毒條例、槍砲彈藥刀械管
    制條例等案件，經臺灣基隆地方法院以81年度訴字第149 號
    刑事判決分別判處有期徒刑6 月、7 年6 月、7 月、7 月，
    應執行有期徒刑8 年4 月，並經臺灣高等法院81年度上訴字
    第6251號判決上訴駁回確定；丁○○於82年7 月22日入監服
    刑，嗣於84年1 月28日縮短刑期假釋出監，並經臺灣桃園地
    方法院以84年度聲字第368 號裁定假釋期間付保護管束，定
    於89年4 月1 日保護管束期滿。詎丁○○於假釋期間之88年
    8 月5 日及6 日，更犯施用第一級毒品、第二級毒品之罪，
    經臺灣新竹地方法院於89年9 月8 日以89年度訴字第332 號
    刑事判決判處有期徒刑8 月、5 月，應執行有期徒刑1 年1
    月，於89年10月2 日確定，前案假釋因而撤銷，丁○○遂於
    88年11月5 日接續執行前案殘刑5 年2 月4 日及後案之有期
    徒刑1 年1 月，迄95年2 月24日縮刑期滿執行完畢。
二、詎丁○○仍不知悔悟，竟基於販賣第一級毒品海洛因之犯意
    ，於96年8 月1 日上午10時44分、11時20分、下午1 時39分
    、2 時13分許，由辛○○以其所使用之0000000000號行動電
    話，撥打丁○○所有並使用之0000000000號行動電話，雙方
    約定由辛○○先以新臺幣（下同）1 千7 百元之現金，向丁○○購買價值2 千元之海洛因，積欠之3 百元，辛○○於翌
    日即96年8 月2 日補還，雙方並於電話中約定於基隆市○○
    區○○路與中船路口之「統一釣具行」前交易；丁○○因之
    於同日下午2 時48分許，攜帶擬販售給辛○○及自己施用之
    第一級毒品海洛因共8 包（毒品合計淨重2.83公克，外包裝
    袋合計重1.70公克），親自駕駛其母許朱芳寧所有車牌號碼
    BD -5989號自用小客車，搭載不知情之戊○○（經臺灣基隆
    地方法院檢察署檢察官以97年度偵緝字第332 號處分不起訴
    確定）抵達前述辛○○約定之地點，而著手販賣第一級毒品
    海洛因。嗣辛○○則搭乘其外甥林木啟所駕駛之車牌號碼14
    10 -PZ號自用小客車抵達上述交易地點之際，為實施通訊監
    察而事先到場埋伏守候之行政院海岸巡防署北部地區巡防局
    （以下簡稱北巡局）臺北機動查緝隊及臺北縣政府警察局汐
    止分局社后派出所（以下簡稱社后派出所）警員當場查獲，
    在丁○○車上扣得丁○○所有海洛因8 包（毒品合計淨重2.
    83公克，外包裝袋合計重1.70公克）、分裝匙2 支及含門號
    0000000000號SIM 卡之行動電話1 支，另扣得丁○○所有安
    非他命1 包、注射針筒3 支、含門號0000000000號SIM 卡行
    動電話1 支及戊○○持用含門號0000000000號SIM 卡之行動
    電話1 支，又在辛○○車上扣得辛○○所持用含門號000000
    0000號SIM 卡之行動電話1 支、摻有第一級毒品海洛因成分
    之MILD SEVEN牌香菸2 支、林木啟所持用含門號0000000000
    號SIM 卡之行動電話1 支。
三、丁○○因施用毒品案件遭通緝，為規避警方查緝，於96年12
    月間某日，在友人楊福壽位於基隆市○○區○○街124 巷42
    號住處門外，拾得楊福壽前於同年11月間、在基隆市中山區
    ○○○路附近遺失之重型機車駕駛執照1 張後，予以侵占入
    己。丁○○於拾得駕駛執照1 星期後，起意變造特種文書，
    在臺北縣萬里鄉大鵬村頂社51號之1 住處內，換貼自己照片
    在楊福壽駕駛執照上而變造該駕照，足以生損害於楊福壽本
    人及監理主管機關對駕照管理之正確性。嗣經警於97年1 月
    8 日上午9 時30分許，在基隆市○○區○○路22號之電子遊
    藝場內，盤查丁○○時，在其身上發現該張變造之駕駛執照
    （丁○○未提出行使），始悉上情。
四、案經臺北縣政府警察局汐止分局、基隆市警察局第一分局報
    請臺灣基隆地方法院檢察署呈請臺灣高等法院檢察署令轉臺
    灣臺北地方法院檢察署檢察官偵查起訴。
    理  由
壹、程序方面
甲、管轄權：
    按案件由犯罪地或被告之住所、居所或所在地之法院管轄，
    刑事訴訟法第5 條第1 項定有明文。本案被告丁○○因於97
    年3 月10日入新店戒治所執行強制戒治，故臺灣基隆地方法
    院檢察署檢察官呈請臺灣高等法院檢察署令轉臺灣臺北地方
    法院檢察署檢察官偵查起訴，被告於起訴時仍在新店戒治所
    執行強制戒治中，是本院依前揭刑事訴訟法第5 條第1 項規
    定，係被告所在地法院，自有管轄權。
乙、證據能力之判斷：
一、被告丁○○及其選任辯護人除認警員於96年8 月1 日之搜索
    程序違法，故搜索扣押取得之物均無證據能力，而戊○○、
    乙○○、己○○於審判外之陳述均無證據能力外，對於下列
    其他各項證據方法，均未爭執其證據能力，並同意辛○○、
    林木啟、楊福壽、汪俊麒於審判外之陳述均得作為證據（見
    本院卷第26頁反面、第30頁、第49頁反面、第166 頁），本
    院審酌其作成時之情況，認為並無不適當之情事，均得作為
    證據，合先敘明。
二、按被告以外之人於偵查中向檢察官所為之陳述，除顯有不可
    信之情況者外，得為證據；證人依法應具結而未具結者，其
    證言，不得作為證據；刑事訴訟法第159 條之1 第2 項、第
    158 條之3 分別定有明文。戊○○、乙○○、己○○於偵查
    中經檢察官訊問時，均經檢察官依法命具結（見基檢96年度
    偵字第4174號卷第71至72頁、基檢96年度偵字第4174號卷第
    97至98頁），且渠等於偵訊中具結證述之內容，核與渠等於
    本院審理中證述內容，並無不一致，被告及辯護人亦未指出
    渠3 人於偵訊中之陳述有何顯不可信之情況可言，自不得逕
    予排除證據能力。
三、又按被告以外之人於檢察事務官、司法警察官或司法警察調
    查中所為之陳述，與審判中不符時，其先前之陳述具有較可
    信之特別情況，且為證明犯罪事實存否所必要者，得為證據
    ，刑事訴訟法第159 條之2 定有明文。查戊○○經警員詢問
    時所為陳述，與其於檢察官偵訊時、本院詰問時所為陳述內
    容均屬一致（見基檢96年度偵字第4174號卷第6 至8 頁），
    既無不符之處，爰以其於本院審判中之陳述為較優之證據作
    為本案判決基礎，而排除其於警詢時所為陳述之證據能力。
    惟如非以此等陳述作為認定犯罪事實存否之證據，而係因「
    自我矛盾之陳述」，用以彈劾（爭執、否定）該證人在審判
    中供述證據之證明力，即無贅餘說明其有無證據能力之必要
    ；蓋此種僅止於用來爭執證明力之彈劾證據，即無嚴格證明
    法則之適用（最高法院96年度臺上字第7337號判決參照），
    附此說明。
四、查北巡局臺北機動查緝警員庚○○、甲○○、壬○○、丙○○及社后派出所警員乙○○、己○○，於96年8 月1 日下午
    2 時48分許，共同前往基隆市○○路與中船路口等候，待被
    告駕駛之車牌號碼BD-5989 號自用小客車、辛○○乘坐之車
    牌號碼1410-PZ 號自用小客車先後抵達該路口後，警員上前
    攔查，因而在被告車上扣得海洛因8 包（毒品合計淨重2.83
    公克，外包裝袋合計重1.70公克）、安非他命1 包、注射針
    筒3 支、分裝匙2 支、被告所有行動電話2 支（0000000000
    、0000000000）、戊○○所有行動電話號1 支（0000000000
    ）、在辛○○車上扣得摻有海洛因MILD SEVEN香菸2 支、辛○○所有行動電話1 支（0000000000）、林木啟所有行動電
    話1 支（0000000000）等經過，有警員製作並由被告、戊○○、辛○○、林木啟簽署之自願受搜索同意書各1 份、臺北
    縣政府汐止分局搜索扣押筆錄、扣押物品目錄表及扣押物品
    照片附卷可考（見基檢96年度偵字第4174號卷第18至28、38
    至39、59至61頁）。然辯護意旨爭執此等扣案物之證據能力
    ，辯稱：(一)本案是無令狀搜索，但被告及辛○○均被警員壓
    在地上，分別被上手銬、腳鐐，被告並非自願同意搜索；(二)
    警員事後回到警局後始製作搜索同意書命被告等人簽名捺印
    ；(三)警員無法說明本案有何使用警槍及限制被告等人自由以
    進行搜索之必要性，故本案搜索程序有違比例原則（見本院
    卷第26頁反面、第51頁反面、第165 、168 頁）。爰應審究
    警員取得扣案物品之程序是否合法，進而判斷扣案物品是否
    具備證據能力。
  (一)是否符合「盤查」之法定要件：
  (1)按警察勤務條例第11條之規定，「盤查」本屬警察勤務方式
    之一，而「盤查」本為事前之危害預防，通常因未直接干預
    人民之基本權利，因此一般均未特別由法律或法院加以約束
    ，但「盤查」經常促成另一階段之逮捕、搜索、扣押、偵訊
    等刑事偵查犯罪工作，因之「盤查」係介於預防性與干預性
    、行政法（警察法、警察勤務條例）與刑事訴訟法之處分，
    典型之警察「盤查」可分解動作為：(1)攔阻，即命相對人停
    止前進（但攔阻及短暫留置並非逮捕）；(2)盤詰，即盤問相
    對人身份及其他相關事項，及為達盤詰目的之短暫留置，不
    准相對人離開，為達到目的，警察得使用適當之強制力（但
    盤詰並非偵訊）；(3)檢視或檢查，即檢視相對人之身體、持
    有物或座車（但檢查並非搜索），亦即賦與執行盤查警員出
    示自己證件後確認相對人身份，短暫留置及盤詰、檢視、搜
    查視線所及之相對人所能立即控制之範圍之權限（臺灣高等
    法院92年度上易字第1790號判決參照）。復參酌司法院大法
    官釋字第535 號解釋意旨：「盤查」之門檻須以有相當理由
    足認其行為已構成或即將發生危害者為限，並應遵守比例原
    則，不可逾越必要程度。
  (2)經查，本案北巡局機動查緝隊及社后派出所警員基於現譯台
    監聽得知，被告與辛○○分別駕車，相約在基隆市○○路附
    近，疑似進行毒品交易，據北巡局臺北機動查緝隊警員庚○○及社后派出所警員乙○○於本院審理中具結證述明確（見
    本院卷第154 頁、第81頁至反面），並有如附表一所示96年
    8 月1 日當天被告與辛○○間通話之通訊監察譯文可考（見
    基檢96年度偵字第4174號卷第102 至106 頁），是警員確有
    相當理由足認被告與辛○○相約進行毒品交易之行為已構成
    或即將發生危害，合乎大法官釋字第535 號解釋意旨關於「
    盤查」之發動門檻。因此，警員本得依警察勤務條例之規定
    ，對被告及辛○○進行攔阻、盤詰、檢查等未達如同逮捕、
    訊問、搜索限制自由程度之盤查動作，不得逾越必要程度。
  (3)然而，據被告陳稱：「因為我一下車辛○○要過來跟我一起
    去喝美沙酮，警察一看到我就拿槍指著我，沒有說為什麼要
    銬我，也沒有拿票出來，我當時並沒有要跑」（見本院卷第
    51 頁 反面），在場證人戊○○證稱：「警察拿槍出來叫我
    下車，我就下車，警察有出示證件」、「（問：警察來的時
    候有把你壓在地上嗎？）有，他叫我蹲著，我看到警察在搜
    車子」、「警察叫我下車，我就下車蹲著，我有看到丁○○
    被上手銬」（見本院卷第89頁），另證人辛○○於偵訊中則
    證稱：「我們都還沒有下車，警察就過來了，至於丁○○他
    們有沒有下車，我沒有看得很清楚」（見基檢96年度偵字第
    4174 號 卷第136 頁），證人庚○○、甲○○、壬○○、丙○○、乙○○、己○○亦證稱：當時在場有配戴警槍之警員
    ，均拔槍指向被告及辛○○車輛，且有為被告上手銬、辛○○上腳鐐等情屬實（見本院卷第155 、158 、159 頁、第
    162 頁、第83、84頁、第86頁）。觀諸警員當場壓制被告、
    戊○○、辛○○、林木啟等4 人之手段，包括拔槍、手銬、
    腳鐐，顯非攔阻、盤詰等一般警察執行勤務之盤查，已達於
    限制被告等人行動自由之強制力行使。
  (4)再就警員搜尋被告及戊○○車內物品之經過：
  1.證人乙○○雖稱：「（問：你能夠確認丁○○是先被上手銬
    還是先被搜索？）先被搜索，確定了毒品之後才上手銬」云
    云（見本院卷第83頁反面），但據被告供稱：伊被警察限制
    行動後，警察才開始找東西（見本院卷第89頁反面），證人
    庚○○亦承認：「我們是已經先看到分裝杓跟針筒，才對他
    們上手銬或腳鐐，才去檢視黑色盒子的東西」（見本院卷第
    154 頁），輔以本院當庭勘驗搜索過程之錄影光碟得知，鏡
    頭拍攝被告車輛右前方座位空間內物品後，警員即要求戊○○脫鞋並上腳鐐，鏡頭轉往站在一旁之被告，當時被告雙手
    已上手銬，之後警員始分別詢問被告、戊○○：「兩個黑盒
    子是什麼？」，被告答以：「我不知道，你問他」，戊○○
    接著回答：「是藥」、「號仔（台語）」，警員打開其中1
    個黑色盒子，發現內有數個夾鍊袋，乃詢問戊○○：「裡面
    用夾鍊袋裝的東西是什麼？」，戊○○回答：「安非他命」
    、「海洛因」（見本院卷第51頁）。據此足認警員尚未確認
    被告車上放有毒品以前，即已對被告上手銬、對戊○○上腳
    鐐等強制力之實施。則證人乙○○稱：「（問：你能夠確認
    丁○○是先被上手銬還是先被搜索？）先被搜索，確定了毒
    品之後才上手銬」（見本院卷第83頁反面），與事實不符，
    即無可取。
  2.再者，就被告置於車上之毒品外觀狀態可否經由目視檢查，
    此由證人戊○○證稱：「（問：放海洛因、安非他命的盒子
    是什麼樣的盒子？）四角的，好像是紙盒子」、「（問：紙
    盒裡面還有無包裝，還是裡面就是海洛因、安非他命？）我
    記得警察打開時裡面還有好幾包包起來的」等情（見本院卷
    第87頁反面），及證人己○○證稱：「打開車門之後取出放
    置在副駕駛座附近的壹個黑色的小盒子，打開來才知道裡面
    有毒品」（見本院卷第86頁反面），核與前述本院勘驗錄影
    光碟攝得當時警員將黑色小盒子打開後、內有數個夾鍊袋包
    覆毒品之事實相符，且有照片附卷足憑（見基檢96年度偵字
    第4174號卷第59至60頁），堪以認定。是被告車上毒品既分
    裝在夾鍊袋內、再置於不透明之黑色小盒子內，警員自無從
    依目視黑色小盒子之外觀而得知其內容物。則證人庚○○一
    方面證稱：「因為他們同意讓我們看，後來我們就問說這裡
    面是什麼，不知道是誰告訴我們黑色的裡面是毒品」、「毒
    品是密閉的看不到」（見本院卷第155 、157 頁），另方面
    又稱：「我們蒐證時有先拍到毒品，因為被告等人下車所以
    車門打開」、「（問：因為被告車門打開你們才看到毒品？
    ）我無法肯定，但是就算車門沒有打開我用眼睛還是看得到
    車內的毒品」云云（見本院卷第157 頁），自相矛盾，顯係
    事後速斷之詞。
  3.承上所述，警員於檢查確認車上是否有毒品之前，即分別給
    被告、戊○○上手銬、腳鐐等強制處分，再依警員單純目視
    ，實無從得知車上黑色小盒子內置有毒品，是由警員將盒子
    打開，取出其內夾鍊袋並詢問被告及戊○○始能確認。從而
    ，警員對被告及戊○○採取人身強制後，始進行物之搜尋，
    又此物之搜尋程序，亦非單純目視檢查而已，已達於干預性
    之程度。
  (4)綜上可知，本案警員在基隆市○○路與中船路口查獲被告等
    人時所採取對人、對物之強制處分，均非單純預防性質之「
    盤查」，已達於強烈干預性質之逮捕、搜索、扣押程度。因
    此，本案警員取得扣案證物之程序，顯與「盤查」之法定要
    件有悖，須另從刑事訴訟法就搜索程序之相關規定，加以探
    究。
  (二)是否符合「無令狀搜索」之法定要件：
    按搜索應用搜索票，搜索票由法官簽名，刑事訴訟法第128
    條定有明文。搜索應依搜索票行之，目的在保護人民免受非
    法的搜索扣押。惟因搜索本質上乃帶有急迫性、突襲之處分
    ，難免發生時間上不及聲請搜索票之急迫情形，故刑事訴訟
    法第130 條規定「附帶搜索」、第131 條規定「逕行搜索」
    （緊急搜索）、第131 條之1 規定「同意搜索」，乃不用搜
    索票而搜索之例外情形，稱為無令狀搜索。此種搜索僅為令
    狀搜索原則之例外，而非法定程式原則之例外，故縱使是此
    種搜索，也應遵守法定程式，否則仍屬違法搜索（最高法院
    94年度臺上字第3327號判決參照）。本案警員檢查被告身體
    及車輛時，並未向法院聲請搜索票，為不爭執之事實，故應
    審查警員之搜索程序是否合於刑事訴訟法規定之「同意搜索
    」、「逕行搜索」或「附帶搜索」，茲分述如下。
  (1)是否符合刑事訴訟法第131條之1之「同意搜索」：
  1.按搜索，經受搜索人出於自願性同意者，得不使用搜索票，
    但執行人員應出示證件，並將其同意之意旨記載於筆錄，刑
    事訴訟法第131 條之1 定有明文。惟同意搜索，明定須經受
    搜索人「自願性」同意者，係指該同意必須出於受搜索人之
    自主性意願，非出自執行人員明示或暗示之強暴、脅迫、隱
    匿身份等不正方法，或因受搜索人欠缺搜索之認識所致而言
    。法院對被告抗辯所謂「同意搜索」取得之證據，實非出於
    其自願性同意時，自應審查同意之人有無同意權限，執行人
    員曾否出示證件表明來意，是否將同意意旨記載於筆錄由受
    搜索人簽名或出具書面表明同意之旨，並應依徵求同意之地
    點及方式是否自然而非具威脅性，與同意者之主觀意識強弱
    、教育程度、智商及其自主意志是否經執行人員以不正之方
    法所屈服等一切情狀，加以綜合審酌判斷（最高法院著有96
    年度臺上字第5184號判決要旨參照）。
  2.查警員當場上前攔查被告及戊○○時，其中庚○○、丙○○
    、乙○○均持警槍朝向被告車輛，警員出示證件要求被告、
    戊○○下車後，2 人即分別由警員戴上手銬、腳鐐，接著警
    員始檢視黑色小盒子內是否裝有毒品，均如前述。以警員當
    場拔出警槍指向被告車輛及手銬、腳鐐等警械之使用，乃行
    使強制力之威脅性手段，足令被告及戊○○因遭受身體上強
    暴、心理上脅迫而屈服，縱被告及戊○○當場表示同意搜索
    ，實不得認為渠2 人之承諾出於任意性。又審諸被告及戊○○就自願受搜索同意書之簽署，據證人乙○○證述：「同意
    書是後面才製作，但當下我們有錄音錄影詢問丁○○是否同
    意搜索，丁○○有同意」（見本院卷第83頁反面），但當場
    究由哪位警員詢問被告是否同意搜索，證人庚○○、甲○○
    、壬○○、丙○○均稱不記得（見本院卷第157 、162 頁）
    ，且經本院勘驗搜索過程錄影光碟，並未聽見警員詢問被告
    或戊○○同意搜索與否，警員亦未告知來意及搜索案由（見
    本院卷第51頁至反面），則警員當場有無詢問被告是否同意
    搜索，因無錄音錄影存證，而卷附之自願受搜索同意書亦係
    搜索完畢後回到派出所始由被告簽署，故無證據證明被告係
    在警員踐行正當程序後所為之合法同意。
  3.況依照警械使用條例第4 條第1 項規定：「警察人員執行職
    務時，遇有下列各款情形之一者，得使用警刀或槍械：一為
    避免非常變故，維持社會治安時。二騷動行為足以擾亂社會
    治安時。三依法應逮捕、拘禁之人拒捕、脫逃，或他人助其
    拒捕、脫逃時。四警察人員所防衛之土地、建築物、工作物
    、車、船、航空器或他人之生命、身體、自由、財產遭受危
    害或脅迫時。五警察人員之生命、身體、自由、裝備遭受強
    暴或脅迫，或有事實足認為有受危害之虞時。六持有兇器有
    滋事之虞者，已受警察人員告誡拋棄，仍不聽從時。七有前
    條第1 款、第2 款之情形，非使用警刀、槍械不足以制止時
    。」而同條例第3 條第1 款、第2 款分別規定：「一協助偵
    查犯罪，或搜索、扣押、拘提、羈押及逮捕等須以強制力執
    行時。二依法令執行職務，遭受脅迫時。」且同條例第5 條
    亦規定：「警察人員依法令執行取締、盤查等勤務時，如有
    必要得命其停止舉動或高舉雙手，並檢查是否持有兇器。如
    遭抗拒，而有受到突擊之虞時，得依本條例規定使用警械。
    」由前揭規定可知，警用槍械之使用應以非常變故、足以擾
    亂社會治安、拒捕脫逃、法益遭受立即危害脅迫、持有兇器
    拒不聽從告誡拋棄、執行取締盤查勤務時有受到突擊之虞、
    執行搜索、扣押、拘提、羈押、逮捕而須使用強制力執行或
    執行職務上遭受脅迫等急迫情況為限。此觀諸同條例第6條
    ：「警察人員應基於急迫需要，合理使用槍械，不得逾越必
    要程度」、第7 條：「警察人員使用警械之原因已消滅者，
    應立即停止使用」等規定自明。據證人乙○○、庚○○均證
    實：被告及戊○○當時並無抵抗，亦無證據證明渠等當時持
    有兇器（見本院卷第84、160 頁），是當時並無上述各項急
    迫情形可言。警員僅因被告車輛、辛○○車輛先後抵達約定
    路口即拔出警槍戒備，實與警械使用條例規定之情形不合。
    至證人庚○○所稱：「丁○○這次查獲是我本身第2 次查到
    他，他在第1 次時我有持基隆地院核發的搜索票前往他家搜
    索的時候，有在他家搜到子彈、火藥、手指虎，沒有看到槍
    之類的，所以我們研判他身上有槍械，為避免他身上有攜帶
    這些東西，我們才持槍。他的刑案資料我們查的時候他也有
    槍砲前科」、「行動之前我有跟所有人講我之前去丁○○家
    搜索有搜到子彈、火藥，所以叫大家注意」云云（見本院卷
    第155 、158 頁），但證人乙○○稱：「（問：就你們監聽
    跟監受搜索人的資訊，他們有任何的火力在身上嗎？）沒有
    」（見本院卷第84頁反面），而庚○○所指前案搜得之子彈
    、火藥等物，早於96年6 月26日即經鑑定確認並無殺傷力，
    且除該案之外，被告別無其他違反槍砲彈藥刀械管制條例之
    前科紀錄，此有被告之臺灣高等法院被告前案紀錄表、臺灣
    基隆地方法院檢察署96年度偵字第3170號聲請簡易判決處刑
    書及臺灣基隆地方法院96年度基簡字第892 號刑事簡易判決
    書附卷足憑（見本院卷第185 至196 、203 至204 、205 至
    206 頁）。因此，警員於96年8 月1 日執行搜索時，自難僅
    憑已於96年6 月26日鑑定確認無殺傷力之前案紀錄，遽認執
    行搜索勤務時有何使用警槍之必要性。從而，本案警員執行
    搜索前，即先拔槍指向被告車輛之行為，尚難認係合法之警
    械使用，是本院認為警員有以不正方法使被告同意搜索之疑
    慮。
  4.綜合上情，本案警員雖主張被告在合法程序下同意搜索，惟
    觀以警員當時對被告使用手銬、對戊○○使用腳鐐等強制手
    段，又在無立即急迫情狀時恣意使用警槍，且無積極證據證
    明被告當場口頭同意搜索之情形，揆諸前揭最高法院判決說
    明，自不得遽認本案搜索合於法定「同意搜索」之要件。
  (2)是否符合刑事訴訟法第131條第1項之「逕行搜索」：
  1.有下列情形之一者，司法警察官或司法警察，雖無搜索票，
    得逕行搜索住宅或其他處所：一因逮捕被告、犯罪嫌疑人或
    執行拘提、羈押，有事實足認被告或犯罪嫌疑人確實在內者
    ；二因追躡現行犯或逮捕脫逃人，有事實足認現行犯或脫逃
    人確實在內者；三有明顯事實足信為有人在內犯罪而情形急
    迫者；且應於執行後3 日內報告該管檢察署檢察官及法院，
    法院認為不應准許者，應於5 日內撤銷之；前述之搜索執行
    後未陳報該管法院或經法院撤銷者，審判時法院得宣告所扣
    得之物，不得作為證據；刑事訴訟法第131 條第1 項、第3
    項後段、第4 項分別亦有明文。
  2.但刑事訴訟法第131 條第1 項所定緊急搜索，其目的在迅速
    拘捕被告、犯罪嫌疑人或發現現行犯，亦即得以逕行進入人
    民住宅或在其他處所搜索之對象，在於「人」而非「物」，
    倘無搜索票，但以本條項所謂緊急搜索方法逕行在民宅等處
    所搜索「物」，同屬違法搜索（最高法院96年度臺上字第51
    84號判決參照）。因此，本案警員出示證件要求被告及戊○○下車並上手銬、腳鐐後，被告及戊○○即已等同遭受拘捕
    之狀態，人之搜索目的已達成，則警員不得依刑事訴訟法第
    131 條第1 項規定，進一步執行物之搜索。亦即，本案取得
    扣押物品之程序，不屬刑事訴訟法法第131 條第1 項所定情
    形甚明。
  (3)是否符合刑事訴訟法第130條之「附帶搜索」：
  1.按司法警察官或司法警察逮捕被告、犯罪嫌疑人或執行拘提
    、羈押時，雖無搜索票，得逕行搜索其身體、隨身攜帶之物
    件、所使用之交通工具及其立即可觸及之處所，刑事訴訟法
    第130 條定有明文。又按犯罪在實施中或實施後即時發覺者
    ，為現行犯，現行犯，不問何人得逕行逮捕之，刑事訴訟法
    第88條第2 項、第1 項亦有明文。
  2.查本案被告與辛○○於上開時、地碰面之事實，倘經認定為
    販賣毒品犯罪之著手實施行為（詳後述），則警員銬住被告
    及戊○○之行動，或可認係現行犯之逮捕。但據證人乙○○
    、庚○○一再主張當時係先搜得毒品後才給被告上手銬、給
    戊○○上腳鐐且經被告等人同意搜索，顯見警員主觀上非認
    為「逮捕被告後之附帶搜索」。
  (三)本院依刑事訴訟法第158條之4所為證據能力之權衡：
  (1)本件雖不符刑事訴訟法有關「自願性同意搜索」、「逕行搜
    索」（或「緊急搜索」）及「附帶搜索」規定之情況，惟按
    除法律另有規定外，實施刑事訴訟程式之公務員因違背法定
    程式取得之證據，其有無證據能力之認定，應審酌人權保障
    及公共利益之均衡維護，為刑事訴訟法第158 條之4 所明定
    （最高法院著有94年度臺上字第4477號判決要旨參照）。按
    刑事訴訟法第158 條之4 規定：「除法律另有規定外，實施
    刑事訴訟程序之公務員因違背法定程序取得之證據，其有無
    證據能力之認定，應審酌人權保障及公共利益之均衡維護」
    。蓋刑事訴訟，係以確定國家具體之刑罰權為目的，為保全
    證據並確保刑罰之執行，於訴訟程式之進行，固有許實施強
    制處分之必要，惟強制處分之搜索、扣押，足以侵害個人之
    隱私權及財產權，若為達訴追之目的而漫無限制，許其不擇
    手段為之，於人權之保障，自有未周。故基於維持正當法律
    程式、司法純潔性及抑止違法偵查之原則，實施刑事訴訟程
    式之公務員不得任意違背法定程式實施搜索、扣押；至於違
    法搜索、扣押所取得之證據，若不分情節，一概以程式違法
    為由，否定其證據能力，從究明事實真相之角度而言，難謂
    適當，且若僅因程式上之瑕疵，致使許多與事實相符之證據
    ，無例外地被排除而不用，例如案情重大，然違背法定程式
    之情節輕微，若遽捨棄該證據不用，被告可能逍遙法外，此
    與國民感情相悖，難為社會所接受，自有害於審判之公平正
    義。因此，對於違法搜索、扣押所取得之證據，除法律另有
    規定外，為兼顧程式正義及發現實體真實，應由法院於個案
    審理中，就個人基本人權之保障及公共利益之均衡維護，依
    比例原則及法益權衡原則，予以客觀之判斷，亦即宜就：1.
    違背法定程式之程度；2.違背法定程式時之主觀意圖，即實
    施搜索、扣押之公務員是否明知違法並故意為之）；3.違背
    法定程式時之狀況，即程式之違反是否有緊急或不得已之情
    形；4.侵害犯罪嫌疑人或被告權益之種類及輕重。5.犯罪所
    生之危險或實害；6.禁止使用證據對於預防將來違法取得證
    據之效果；7.偵審人員如依法定程式，有無發現該證據之必
    然性；8.證據取得之違法對被告訴訟上防禦不利益之程度等
    情狀予以審酌，以決定應否賦予證據能力（最高法院94年度
    臺上字第1361號判決、93年臺上字第664 號判決意旨參照）
    。
  (2)本院審諸：1.本案警員使用警槍、手銬、腳鐐後，始行搜索
    物品之違法程序，侵害被告及戊○○之人身自由及意思決定
    自由，違反「同意搜索」之程度至鉅，但倘警員當時以「逮
    捕現行犯後之附帶搜索」程序行之，則可認為合法；2.但本
    案執行搜索之警員，主觀採取被告同意搜索之程序，卻逕使
    用警槍、手銬、腳鐐在先，其違反「同意搜索」程序之意圖
    不可謂輕微；3.本案警員違反「同意搜索」程序雖侵害被告
    及戊○○之自由權益，然警員倘採「附帶搜索」，仍可達到
    相同目的，故權益侵害尚非重大；4.況衡諸警員根據被告與
    辛○○間之通訊監察譯文得知，2 人有於上開時、地交易海
    洛因毒品之犯嫌，而毒品危害防制條例第4 條第1 項所定販
    賣第一級毒品之罪乃法定刑死刑或無期徒刑之重罪，毒品戕
    害他人身心，危害社會治安，被告涉嫌販賣第一級毒品犯罪
    所生危害重大；5.又承前所述，警員倘任被告自願性同意或
    採取附帶搜索之法定程序，仍有發現被告車內毒品之必然性
    等情形，基於個人權利及公共利益之均衡維護、比例原則及
    法益權衡原則之客觀綜合判斷，應認警員依此違法程序扣得
    之海洛因8 包（毒品合計淨重2.83公克，外包裝袋合計重1.
    70公克）、安非他命1 包、注射針筒3 支、分裝匙2 支、被
    告所有行動電話2 支（0000000000、0000000000）、戊○○
    所有行動電話號1 支（0000000000）、在辛○○車上扣得摻
    有海洛因MILD SEVEN香菸2 支、辛○○所有行動電話1 支（
    0000000000）、林木啟所有行動電話1 支（0000000000）等
    扣案物品，仍應具備證據能力，得作為認定被告有無涉犯販
    賣第一級毒品罪嫌之判決基礎。
貳、認定事實所憑之證據及理由：
一、販賣第一級毒品未遂部分：
    訊據被告丁○○固不否認與辛○○相約於上開時、地見面，
    惟矢口否認有何著手販賣海洛因之犯行，辯稱：(一)依照搜索
    過程錄影勘驗筆錄，當場戊○○既能清楚說明員警查獲之盒
    子內裝有毒品，事後又改稱毒品係被告所有，實無證據證明
    扣案毒品是否係被告所有；(二)公訴意旨所依據之通訊監察譯
    文雖有辛○○稱要買1 千7 百元之語，但辛○○於偵查中稱
    ：「重量多少我不知道」，且辛○○移送地檢署時身上僅有
    8 百元，故約定買賣價金究係2 千元、1 千7 百元或8 百元
    ？又員警查獲被告車上有8 包海洛因，究竟約定買賣毒品數
    量係1 包、2 包或8 包？均無證據證明；(二)證人戊○○亦證
    稱：出發前並未聽到被告要準備什麼東西等語，是無從證明
    被告有販賣毒品之意思；(三)被告自始未持有毒品，通訊監察
    譯文中被告亦未對辛○○之要約有何具體之回應，自無從證
    明被告與辛○○已就毒品買賣達成合意，亦無何著手販賣毒
    品之行為可言云云（見本院卷第146 至148 頁）。然查：
  (一)按已著手於犯罪行為之實行而不遂者，為未遂犯，刑法第25
    條第1 項定有明文。所謂著手係指犯罪行為人對於犯罪構成
    事實開始實行而言，倘被告已有販賣安非他命之故意，且與
    購買者談妥數量、價格，並約定交易地點，達成契約之合致
    ，並依約攜帶毒品前往交付，即已著手實施販毒之行為，嗣
    雖未及取交安非他命，即為警查獲，致其販賣行為未得逞，
    仍應論以販賣罪之未遂犯（最高法院迭著有85年3 月12日85
    年度第4 次刑事庭會議、87年度臺上字第2005號判決、97年
    度臺上字第2674號判決、97年度臺上字第2241號判決參照）
    。經查，本案被告所有且使用之行動電話門號0000000000號
    與辛○○持用行動電話門號0000000000號，於96年8 月1 日
    上午10時44分許之通話內容提及：「那我要去哪裡等你？」
    、「就往八斗子這邊，我也不會講（轉問旁人：幫我報路好
    嗎？）」、「中正路直直走」、「直直走你會遇到1 個轉彎
    ，會有1 個紅綠燈，到那邊時，你再打給我，我出去接你」
    、「你到了那轉彎處，那邊有間海釣」，於同日上午11時20
    分許通話提及：「在海安釣具這邊」、「你開那台白色三菱
    的車嗎？」、「你往回走，你就會看到我在旁邊等你」，於
    同日下午2 時13分許通話內容提及：「我在統一釣具這邊，
    我到了呢」、「我的車開過去，車停在對面」等語（通訊監
    察譯文全文詳如附表一所示，見96年度偵字第4174號卷第10
    2 至106 頁），為被告及證人辛○○所不爭執（見基檢96年
    度偵字第4174號卷第9 至11頁、第143 至146 頁；同卷第13
    至14頁、第69至72頁、第136 至140 頁），且門號00000000
    00號登記為被告所有無誤（見雙向通聯卷第6 頁），應堪認
    定被告與辛○○確以上開3 通電話聯繫約定地點見面之事實
    。嗣執行通訊監察機關北巡局臺北機動查緝隊警員經臺北縣
    政府警察局汐止分局社后派出所警員支援，一同於96年8 月
    1 日下午2 時48分許，在基隆市○○區○○路與中船路口，
    當場查獲被告及辛○○、林木啟、戊○○4 人停車在該交岔
    路口，亦據被告及證人辛○○、林木啟、戊○○承認屬實（
    見基檢96年度偵字第4174號卷第9 至11頁；同卷第6 至8 頁
    ；同卷第13至14頁；同卷第16至17頁），是被告確依前揭與
    辛○○之通話約定，前往該路口與辛○○見面。基此，本案
    被告於96年8 月1 日下午2 時48分許、在中正路與中船路口
    、與辛○○會面一事，是否該當於著手販賣海洛因之行為，
    揆諸前揭最高法院決議及判決說明，應取決於被告與辛○○
    是否前已談妥數量、價格，又被告是否依約攜帶海洛因前往
    交付等節。
  (二)關於被告與辛○○有無約定交易毒品之數量、價格：
  (1)觀諸被告與辛○○於96年8 月1 日上午10時44分許之通話，
    辛○○稱：「大仔！2500啦！」，被告答以：「好啊！」；
    於同日下午1 時39分許通話中，辛○○稱：「我跟你說，拿
    2 千，還要加3 百元的油，差你3 百，明天再補給你好不好
    ？」，被告答以：「好啦！好啦！」，電話掛斷前，辛○○
    再囑咐：「2 千啦！大仔！」，被告亦答以：「好！」（通
    訊監察譯文全文詳如附表一所示，見96年度偵字第4174號卷
    第102 至106 頁），可見辛○○所稱「拿2 千」應係指向被
    告拿取價值2 千元之某種物品，但先給付1 千7 百元現金，
    賒欠3 百元於翌日補還，而被告亦加以承諾。
  (2)又觀諸被告就辛○○來電表示：「2500啦」立即答稱：「好
    啊」，可見被告主觀上明知辛○○所指交易物品為何。縱被
    告與辛○○於96年8 月1 日通話中並未明白表示交易物品為
    何，然證人辛○○於警詢時陳稱：「我就說要一級毒品海洛
    因，對方回答說有，然後我就說要1700元的海洛因，接著對
    方要我馬上去中正路與中船路口等，他會再與我電話聯絡交
    易毒品」（見基檢96年度偵字第4174號卷第13頁），於檢察
    官偵訊時亦具結證述：「我來基隆要找人買海洛因，但還沒
    買到就被抓了」、「我不認識他，我只有他的電話，我們約
    在中船、中正路口見面」、「我昨天被查獲前約1 小時打電
    話過去找他，跟他說要買1700元的海洛因」、「因為我身上
    只剩下這些錢」、「我當天是打阿文告訴我的0000000000電
    話，我是要跟他買海洛因，我要買1700元，至於重量多少我
    不知道，因我都摻入香菸施用」、「當天我本來是買2000元
    ，但是因為林木啟載我到現場前，我在大武崙的加油站，加
    了3 百元的油，是我出錢的，所以只剩1700元，所以當天是
    要買2000元的海洛因，他願意讓我欠300 元」等情（基檢96
    年度偵字第4174號卷第70至72頁、第136 頁），至為明確，
    即可推知辛○○向被告購買價值2 千元之物品係第一級毒品
    海洛因。
  (3)參以證人林木啟於警詢及偵訊中證實：「我舅舅辛○○打電
    話給我說他沒有車，所以叫我在他至基隆中正路找朋友」、
    「到基隆之後他才跟我說他有1 千7 百元要買4 號（海洛因
    ）」、「我不知道他是要來基隆買海洛因，是被查獲我才知
    道的」等情（見基檢96年度偵字第4174號卷第16頁、第70頁
    ），適可佐證辛○○證述其於上開時、地與被告會面之目的
    在購買海洛因等情非虛。且辛○○為警查獲時採集尿液送驗
    結果，呈鴉片類陽性反應、安非他命類陰性反應，此有臺灣
    檢驗科技股份有限公司濫用藥物尿液檢驗報告附卷可稽（見
    基檢96年度偵字第4174號卷第108 至114 頁），且在林木啟
    駕駛搭載辛○○之車牌號碼1410-PZ 號自用小客車上，扣得
    辛○○所有、摻有海洛因MILD SEVEN香菸2 支（見基檢96年
    度偵字第4174號卷第19、20、28至30、31至33、38至39、59
    至61頁），益可認定辛○○確有施用第一級毒品海洛因之習
    慣。因此，辛○○於96年8 月1 日撥打電話向被告購買第一
    級毒品海洛因之事實，堪以認定。
  (4)至辛○○於96年8 月1 日與被告通話中，雖未明白指出交易
    物品為海洛因，但輔以辛○○與被告前於96年7 月13日上午
    9 時29分許通話時，辛○○自我介紹：「我是『阿文』的朋
    友『阿發』」，被告並向其提到：「吃那個美沙酮」；辛○○隨即於同日晚間7 時27分許向被告要約：「要問大仔看有
    沒有方便？」、「兩張」；被告於7 月21日上午10時14分許
    先向辛○○稱：「之前都調一些比較不好的，這次要補償你
    」、「我會留一些比較好的給你」，被告雖於同日上午10時
    18分許向辛○○稱：「我剛剛去中和喝那個美沙酮，你聽懂
    嗎？」，辛○○則答稱：「好！好！3 千喔！」，被告於同
    日上午10時20分許再向辛○○稱：「你就先看看，看到底好
    還是不好……如果不好是要怎麼拿」、「你就跟他說這東西
    沒有很好啊」；辛○○於7 月23日下午1 時1 分許，向被告
    要求：「大仔！用4 千，我拿1 千還你啦」、「我拿4 千的
    東西，1 千元是還你的啦！」；辛○○即於同日下午2 時5
    分許去電被告：「謝謝啦！5 千元有拿到啦？」，被告答以
    ：「有啦！有！東西一樣的對不對？」，辛○○道謝：「一
    樣的！謝謝啦！」、「呵呵！不錯！不錯！」，被告則稱：
    「對啊！我東西都有那個過啊！」，辛○○亦稱：「兩個人
    吃整夜，結果，沒有吃你這種的半個有效」、「8 千元的東
    西，比不上吃你這個的一半」（通訊監察譯文全文詳如附表
    二所示，見96年度偵字第4174號卷第115 至125 頁），是被
    告屢次向辛○○提到海洛因之替代療法「美沙酮」，顯足使
    彼此了解毒品標的係第一級毒品海洛因而非其他毒品，此後
    兩人並多次談論毒品價格、數量及品質優劣，益足佐證辛○○於96年8 月1 日當天向被告要求：「拿2 千」，應係指第
    一級毒品海洛因之買賣無誤。
  (5)至被告就附表二所示通訊監察譯文之內容，固辯稱：「半個
    」是指安眠藥云云（見基檢96年度偵字第4174號卷第145 頁
    ），然此核與證人辛○○所稱：所謂「東西」係指美沙酮云
    云（見基檢96年度偵字第4174號卷第139 頁），顯不一致；
    且被告供稱：「（問：你有賣給辛○○美沙冬？）沒有」、
    「（問：你去喝美沙冬，是否可以帶回家？）不可以，要當
    場喝下，美沙冬療程需事先報名，我報了好幾家，只有中和
    比較便利，我去吃了好幾次」等情（基檢96年度偵字第4174
    號卷第145 頁），是被告不得將醫院用以替代療法之美沙酮
    攜出，自不可能私下與辛○○交易美沙酮。況證人辛○○若
    有取得美沙酮之需要，當可自行向醫療院所申請，允無以高
    價向被告購買美沙酮之必要。則被告所稱安眠藥及辛○○所
    稱美沙酮云云，均不可採信。又被告與辛○○固一致辯稱：
    借錢云云（同上卷頁），然被告與辛○○於通話中一再提到
    「東西」並討論品質優劣，顯係物品之買賣交易，而非單純
    金錢借貸。渠2 人如此辯解，應係卸責之詞，不足採信。
  (6)被告雖於警詢、偵訊中辯稱：96年8 月1 日當天係辛○○找
    伊聊天，但伊當時急著要去中和喝美沙酮，沒聽清楚辛○○
    講什麼；伊是要報1 條路讓辛○○去喝美沙酮；辛○○說錯
    了，他要來找伊沒錯，但伊不是要賣海洛因給他云云（見基
    檢96年度偵字第4174號卷第9 至11頁、第71至72頁、第143
    至146 頁）。然觀諸辛○○與被告於96年8 月1 日之數通通
    話中，從未提及「美沙酮」，亦無聊天之情（通訊監察譯文
    全文詳如附表一所示，見96年度偵字第4174號卷第102 至10
    6 頁），被告所辯顯與事實不合。且據被告於偵訊中自承：
    「（問：既然不知道車上毒品是何人所有，且有去喝美沙冬
    ，為何96年8 月1 日被查獲時，驗尿有海洛因及安非他命的
    反應？）我想要改，但是喝的時候，警察也都會來抓，我就
    不敢再去喝了，所以不敢喝，就繼續吸毒」（見基檢96年度
    偵字第4174號卷第145 頁），被告不可能與辛○○交易美沙
    酮，業如前述，且被告雖辯稱96年8 月1 日欲前往臺北縣中
    和市喝美沙酮云云，但嗣改口不敢去喝、繼續吸毒云云，復
    有臺灣檢驗科技股份有限公司濫用藥物尿液檢驗報告顯示被
    告尿液呈鴉片類陽性反應（見基檢96年度偵字第4174號卷第
    108 至114 頁），堪證被告有施用第一級毒品海洛因之行為
    。況為警當場搜索被告與戊○○所在之車牌號碼BD-5989 號
    自用小客車、辛○○與林木啟所在之車牌號碼1410-PZ 號自
    用小客車，分別扣得海洛因8 包及摻有海洛因成分之香菸2
    支，此有臺北縣政府汐止分局搜索扣押筆錄、搜索現場照片
    附卷足憑（見基檢96年度偵字第4174號卷第18、21、22至24
    、25至27、38至39、59至61頁；第19、20、28至30、31至33
    、38至39、59至61頁）。姑不論該等毒品係何人所有，倘被
    告當天趕著去喝美沙酮、又指路讓辛○○去喝美沙酮等情屬
    實，何以2 車上均放有海洛因？顯與常理有悖。亦即，被告
    辯稱前往中和喝美沙酮一事縱屬真實，尚不得遽認被告已戒
    除海洛因，應證被告僅以美沙酮作為掩飾其仍繼續施用毒品
    之幌子而已。從而，被告及辛○○辯稱渠等談論內容係關於
    美沙酮而非海洛因云云，核無足取。
  (7)綜上所述，被告與辛○○於96年8 月1 日下午前往基隆市○○路與中船路口會面之目的，乃渠2 人於同日上午10時44分
    許、下午1 時39分許之通話中，已約定由辛○○以現金1 千
    7 百元向被告購買價值2 千元數量之海洛因，賒欠3 百元翌
    日再償還予被告之事實，堪以認定。
  (三)關於被告是否依約攜帶海洛因前往基隆市○○路與中船路口
    ：
  (1)北巡局臺北機動查緝隊與社后派出所警員於96年8 月1 日下
    午2 時48分許，在基隆市○○區○○路與中船路口，檢查被
    告、戊○○、辛○○、林木啟及渠4 人搭乘之2 輛自用小客
    車之程序，雖違背刑事訴訟法所定之搜索程序，惟本院依刑
    事訴訟法第158 條之4 規定加以審酌後，認為本案搜索扣押
    之物仍有證據能力，詳如前述，可以採為本案判決之基礎。
    承此，警員在被告、戊○○所在車上，扣得之白色粉末8 包
    （合計淨重2.83公克，外包裝袋8 個合計重1.70公克），經
    送法務部調查局以氣相層析質譜儀分析法鑑驗結果，含第一
    級毒品海洛因成分，有該局96年11月6 日調科壹字第096230
    76500 號鑑定書（見基檢96年度偵字第4174號卷第89頁），
    復有該8 包粉末扣案可資佐證，堪以認定被告與戊○○為警
    查獲時，車上放有第一級毒品海洛因8 包之事實甚明。
  (2)至於該8 包海洛究係被告或戊○○所有，此據證人戊○○於
    於偵訊中具結證稱：「【扣案安非他命、海洛因、針筒、湯
    匙】不是我的」、「那包東西本來放在駕駛座底下，丁○○
    下車時把東西丟到副駕駛座」、於本院審理中具結證稱：「
    （問：助手座的地板上有無放什麼東西？）放在盒子裡面，
    有一些藥，就是海洛因跟安非他命」、「從余進騰家中出來
    時我就知道盒子裡的是海洛因跟安非他命，是丁○○才將這
    盒東西放在車上，我不知道是不是余進騰交給丁○○的，是
    丁○○告訴我這些東西是海洛因跟安非他命」、「在警察局
    的時候丁○○叫我承認這些毒品是我的」等語，核與其於警
    詢時之陳述一致（見基檢96年度偵字第4174號卷第7 頁、第
    71頁、本院卷第87頁、反面、第88頁），並經被告與戊○○
    當庭對質，戊○○仍堅稱扣案8 包海洛因乃被告所有之物（
    見本院卷第89頁反面）。
  (3)衡諸此8 包海洛因對於戊○○之利害關係，由於戊○○於本
    案96年8 月1 日為警查獲後，採尿送驗呈鴉片類陽性反應、
    安非他命類陽性反應，有臺灣檢驗科技股份有限公司濫用藥
    物尿液檢驗報告附卷可按（見基檢96年度偵字第4174號卷第
    108 至114 頁），因涉嫌施用第一級毒品之犯行，業經臺灣
    基隆地方法院於97年1 月23日以96年度訴字第1158號刑事判
    決判處有期徒刑7 月，於97年2 月25日確定在案；又戊○○
    先前已有多次施用毒品前科紀錄，有臺灣高等法院被告前案
    紀錄表附卷可參（見本院卷第98至120 頁），以其多次因施
    用毒品而遭法院論罪科刑之經驗，戊○○應明知其持有第一
    級毒品之行為將為施用第一級毒品之犯行所吸收，不另論罪
    。因此，倘若本案查扣之第一級毒品海洛因8 包係戊○○所
    有，戊○○實無故意推諉之必要。反觀被告方面，因警員依
    據通訊監察結果而查知其涉有販賣第一級毒品罪嫌，尤以此
    罪乃無期徒刑或死刑之罪，故被告自有將該8 包海洛因推卸
    予戊○○之強烈動機。況戊○○與被告素無怨隙，亦無可能
    惡意偽證以入被告於此無期徒刑或死刑之重罪。基此，證人
    戊○○於警詢、偵訊、本院訊問時、與被告對質時，一致指
    稱扣案海洛因8 包係被告所有，應無虛偽之虞，可以採信為
    真。而被告辯稱：該8 包海洛因係戊○○所有云云，委無可
    採。
  (4)綜上，佐以車牌號碼BD-5989 號自用小客車係登記為被告之
    母許朱芳寧名義，有車籍基本資聊詳細畫面附卷可憑（見基
    檢96年度偵字第4174號卷第66頁），該車平日由被告駕駛使
    用，堪認在該車上扣得之第一級毒品海洛因8 包應係被告所
    有。而被告既與辛○○約定碰面交易海洛因，是足可推認當
    時被告係基於販賣予辛○○之犯意，攜帶該8 包海洛因前往
    基隆市○○路與中船路口，擬販賣予辛○○。辯護意旨雖質
    疑交易標的究係1 包、2 包或8 包海洛因？惟被告與辛○○
    已在電話中約明交易價值2 千元數量之海洛因，均如前述，
    且據辛○○所稱：「我要買1700元，至於重量多少我不知道
    ，因我都摻入香菸施用」（見基檢96年度偵字第4174號卷第
    136 頁），可見辛○○素無秤重確認購得毒品重量之習慣，
    僅依賴目測大概數量而已。因此，究係1 包、2 包或8 包尚
    非重要，不得僅因被告車上有多達8 包之海洛因而遽認被告
    與辛○○之交易數量不明。
  (5)辯護意旨另以：辛○○身上僅有現金8 百元，豈可能購買2
    千元毒品置辯。本案警員查獲辛○○時，雖未扣押其身上現
    金為證，但據辛○○於檢察官偵訊時具結證稱：「（問：你
    身上的錢有沒有被警方查扣？）沒有，昨天我身上本來有18
    00元，後來去警局時遺失1 千元，現在身上只剩下8 百元」
    、「當天因為我一下車警察就過來，把我壓在地上，所以可
    能是在被警察抓的過程，1000元不見了，我當時身上還有18
    00元，100 元做零花，但是確實是遺失了1000元，所以到地
    檢署來時，身上只剩800 元」等情（見基檢96年度偵字第41
    74號卷第73頁、第137 頁），尚非全然無據。況辛○○既已
    明確傳達購買海洛因之要約予被告，被告加以承諾，則雙方
    已達成買賣海洛因之意思合致，且被告亦基於販賣海洛因之
    犯意，攜帶足量海洛因到場，而著手買賣交易；至於辛○○
    方面是否實際攜帶足額現金，在非所問，仍無礙於被告販賣
    海洛因構成要件之成立。辯護意旨徒以辛○○身上現金不足
    1 千7 百元而質疑被告與辛○○交易價格，自無可採。
  (四)綜上，本案事證明確，被告已與辛○○談妥買賣海洛因價值
    2 千元之數量、辛○○當天先給付現金1 千7 百元、翌日再
    補還3 百元，被告並依約攜帶海洛因8 包前往基隆市○○區
    ○○路與中船路口與辛○○會面，惟未及交付毒品及價金前
    ，即為警當場查獲。從而，揆諸首揭最高法院決議及判決說
    明，被告已著手於販賣海洛因之犯行，洵堪認定，應予依法
    論罪科刑。
  (五)另外，卷附通訊監察譯文固顯示，被告於96年8 月1 日中午
    12時57分許、1 時28分許、1 時41分許，雖曾與持用行動電
    話門號0000000000號、綽號「妹仔」或「小夢」之人通話提
    及：「我打給你是要調那個東西，順便要拿錢給你」、「今
    天順便要調，跟昨天一樣的」、「我叫大頭下去拿，我把錢
    寄給他2 萬元」、「帶著2 萬元下去喔」等語（見基檢96年
    度偵字第4174號卷第103 至105 頁），可知被告與辛○○約
    定交易海洛因之數量、價格及約定地點後、尚未抵達約定地
    點前，曾向此綽號「妹仔」或「小夢」之人以2 萬元購買某
    種物品。惟此綽號「妹仔」或「小夢」之人真實身分不明，
    且單以96年8 月1 日通話內容難以遽認被告向綽號「妹仔」
    或「小夢」之人購買之物品及係第一級毒品海洛因，復遍查
    卷附其他通訊監察譯文，亦無其他積極證據足資證明被告與
    「妹仔」或「小夢」有何交易海洛因之習慣（見96年度聲請
    監續字第001302號卷全卷）。從而，尚無積極證據足可證明
    被告因辛○○欲購買海洛因之要約，而向綽號「妹仔」或「
    小夢」之人販入海洛因，故不得遽以販賣第一級毒品既遂罪
    責相繩，附此說明。
二、侵占遺失物及變造特種文書部分：
    訊據被告於警詢、偵訊及本院訊問時，始終坦承拾得友人楊
    福壽遺失之駕駛執照並於1 星期後換貼自己照片等犯行（見
    基檢96年度偵字第4174號卷第143 頁、97年度偵字第243 號
    卷第4 至8 頁、第24頁、本院卷第26頁反面），並據被害人
    楊福壽於警詢、偵訊指述駕駛執照遺失且遭被告換貼照片等
    情屬實（見基檢97年度偵字第243 號卷第13至14頁、第30至
    31頁），另證人汪俊麒即於97年1 月8 日查獲被告之基隆市
    第一警察局警員則具結證述在被告皮夾內查獲該張變造之駕
    駛執照而被告並未提出行使之事實明確（見基檢97年度偵字
    第243 號卷第32頁），復有換貼被告照片之楊福壽駕駛執照
    1 張扣案可考（見基檢97年度偵字第243 號卷第16至19頁）
    ，是被告任意性之自白，有上開各項證據足資佐證，堪認與
    事實相符，可以採信。綜上，此部分事證明確，被告拾得楊
    福壽遺失之駕駛執照侵占入己並換貼照片加以變造之犯行，
    應堪認定，亦應依法論罪科刑。
、論罪科刑之依據：
一、核被告與辛○○於通話中就海洛因之數量、價格達成意思合
    致後，基於販賣海洛因予辛○○之意思，攜帶海洛因前往約
    定地點與辛○○會面，但因當場遭警員查獲而未及交付海洛
    因及金錢之行為，揆諸首揭最高法院決議及判決說明，被告
    已著手於販賣海洛因之犯行，係犯毒品危害防制條例第4 條
    第1 項、第6 項販賣第一級毒品未遂罪。又被告侵占楊福壽
    遺失之駕駛執照，1 星期後再換貼自己照片等犯行，分別犯
    刑法第337 條侵占遺失物罪及同法第212 條變造特種文書罪
    。被告持有第一級毒品海洛因之低度行為為販賣第一級毒品
    海洛因未遂之高度行為所吸收，不另論罪。被告已著手販賣
    海洛因犯罪行為之實施，而未至交付海洛因或收取金錢之結
    果，為未遂犯，應依刑法第25條第2 項規定，減輕其刑。被
    告所犯上開3 罪，犯意個別，行為互殊，應予分論併罰。又
    查被告曾於82年間，因肅清煙毒條例、槍砲彈藥刀械管制條
    例等案件，經臺灣基隆地方法院以81年度訴字第149 號刑事
    判決分別判處有期徒刑6 月、7 年6 月、7 月、7 月，應執
    行有期徒刑8 年4 月，並經臺灣高等法院81年度上訴字第62
    51號判決上訴駁回確定；被告於82年7 月22日入監服刑，嗣
    於84年1 月28日縮短刑期假釋出監，並經臺灣桃園地方法院
    以84年度聲字第368 號裁定假釋期間付保護管束，定於89年
    4 月1 日保護管束期滿；詎被告於假釋期間之88年8 月5 日
    及6 日，更犯施用第一級毒品、第二級毒品之罪，經臺灣新
    竹地方法院於89年9 月8 日以89年度訴字第332 號刑事判決
    判處有期徒刑8 月、5 月，應執行有期徒刑1 年1 月，於89
    年10月2 日確定，前案假釋因而撤銷，被告遂於88年11月5
    日接續執行前案殘刑5 年2 月4 日及後案之有期徒刑1 年1
    月，迄95年2 月24日縮刑期滿執行完畢等情，有臺灣高等法
    院被告前案紀錄表附卷可參（見本院卷第6 至16頁），是被
    告於前次徒刑之執行完畢後，5 年以內故意再犯本件有期徒
    刑以上之販賣毒品未遂及變造駕駛執照2 罪，均係累犯；但
    其中販賣毒品未遂罪之法定刑為死刑或無期徒刑，依刑法第
    64條第1 項、第65條第1 項規定，不得加重，故僅就變造駕
    駛執照罪部分，加重其刑。
二、再按販賣第一級毒品罪之法定刑為：「死刑或無期徒刑；處
    無期徒刑者，得併科新臺幣1 千萬元以下罰金」，但販賣第
    一級毒品之犯罪動機不一，犯罪情節未必盡同，或有大盤毒
    梟及中盤商、小盤商之分，亦有僅止於吸毒者友儕間互通有
    無者，此等販賣行為所造成危害社會之程度顯屬有異，毒品
    危害防制條例第4 條第1 項規定販賣第一級毒品罪之最低本
    刑為無期徒刑，顯屬過重。因此，就個別犯罪人而言，可適
    用刑法第59條之規定，斟酌有無情可憫恕之處，酌量減輕其
    刑，期使個案量刑適當，符合比例原則。查本案笨槓販賣第
    一級毒品海洛因，助長毒品流通，戕害國人健康，固值非難
    ，然被告所販賣海洛因之數量僅價值2 千元，數量甚少，即
    使獲利亦甚微薄，其犯罪情節自不得與販賣毒品數量達數公
    斤以上大盤毒梟者同視併論。因此，本院斟酌本案被告犯罪
    情節，認為情輕法重，堪予憫恕，雖宣告法定最低之無期徒
    刑，猶嫌過重。爰就被告販賣第一級毒品未遂之罪，依刑法
    第59條規定，遞減輕其刑。依刑法第64條第2 項、第65條第
    2 項、第66條等規定，死刑得減為無期徒刑，無期徒刑得減
    為20年以下15年以上有期徒刑，罰金部分得減輕其刑2 分之
    1 。
三、爰審酌：(一)被告明知海洛因戕害身心，且有危害社會治安之
    虞，竟仍基於販賣之意思，攜帶海洛因8 包與辛○○會面，
    擬販賣2 千元之海洛因予辛○○，其犯罪手段、惡性非輕；
    (二)被告有多次犯罪前科紀錄，素行不良，均如前述，且本案
    犯罪後，始終否認犯行，毫無悔意；(三)惟被告與辛○○未及
    交易海洛因即當場為警查獲，損害未至擴大；且被告約定販
    賣予辛○○之海洛因僅價值2 千元，數量甚少，未及獲利即
    為警查獲；(四)又被告為逃避追緝，竟侵占友人楊福壽遺失駕
    駛執照並換貼自己照片，其犯罪動機惡劣，造成楊福壽本人
    之損害；(五)惟被告尚未及行使變造駕駛執照，即為警查獲，
    且被告犯罪後，始終坦承犯行，態度尚可等一切情狀，分別
    就販賣第一級毒品、侵占遺失物、變造特種文書等3 罪，量
    處如主文所示之刑，並就販賣第一級毒品罪、變造特種文書
    罪合併定應執行之刑，另就侵占遺失物之罰金刑部分諭知易
    服勞役之折算標準，以示懲儆。
四、末查扣案白色粉末8 包（合計淨重2.83公克），含第一級毒
    品海洛因成分，業如前述，又與本案被告所為販賣第一級毒
    品未遂罪及其所吸收之持有毒品部分，確有關聯，均如前述
    ，故應依毒品危害防制條例第18條第1 項前段規定，宣告沒
    收銷燬之。又按毒品危害防制條例第19條第1 項規定，犯第
    4 條至第9 條、第12條、第13條或第14條第1 項、第2 項之
    罪者，其供犯罪所用或因犯罪所得之財物，均沒收之，如全
    部或一部不能沒收時，追徵其價額或以其財產抵償之。係採
    義務沒收主義，祗要是犯上開之罪，其供犯罪所用之物，且
    屬犯人所有者，即應依上開規定沒收，並不以專供犯罪所用
    之物為限（最高法院著有92年度臺上字第2608號判決、92年
    度臺上字第4587號判決、90年度臺非字第59號裁定參照）。
    查扣案分裝匙2 支及行動電話門號0000000000號SIM 卡1 張
    ，均係被告所有，以供分裝海洛因以利販賣或與買家辛○○
    聯繫販賣事宜所用之物，有前述各項證據足以佐證，且有中
    華電信資料查詢關於門號0000000000號之基本資料在卷可考
    （見雙向通聯卷第6 頁），揆諸前揭最高法院之說明，應依
    毒品危害防制條例第19條第1 項規定，宣告沒收。至於海洛
    因外包裝袋8 個，因非全部與被告所為販賣毒品罪有關，且
    無從特定被告擬販賣予辛○○之海洛因是哪1 包或哪幾包，
    故不依毒品危害防制條例第19條第1 項規定沒收。而其餘扣
    案物，則無證據證明與被告所為販賣第一級毒品未遂罪有何
    關聯，亦不依毒品危害防制條例第19條第1 項規定沒收。另
    扣案楊福壽駕駛執照上所換貼被告照片1 枚，亦係被告所有
    、供變造駕駛執照所用之物，應依刑法第38條第1 項第2 款
    規定，併予宣告沒收。
據上論斷，應依刑事訴訟法第299 條第1 項前段，毒品危害防制
條例第4 條第1 項、第6 項、第18條第1 項前段、第19條第1 項
，刑法第11條前段、第212 條、第337 條、第47條第1 項、第25
條第1 項、第2 項、第59條、第42條第3 項前段、第38條第1 項
第2 款、第51條第5 款、第9 款、第10款，刑法施行法第1 條之
1 ，判決如主文。
本案經檢察官簡逸薇到庭執行職務。
中    華    民    國    97    年    12    月    23    日
                  刑事第六庭審判長  法  官  張永宏
                                    法  官  雷淑雯
                                    法  官  林晏如
上正本與原本無異。
如不服本判決，應於判決送達後10日內向本院提出上訴狀（應抄
附繕本）。告訴人或被害人如對於本判決不服者，應具備理由請
求檢察官上訴，其上訴期間之計算係以檢察官收受判決正本之日
期為準。
                                    書記官  楊盈茹
中    華    民    國    97    年    12    月    24    日
附錄本案論罪科刑法條全文：
毒品危害防制條例第4條
製造、運輸、販賣第一級毒品者，處死刑或無期徒刑；處無期徒
刑者，得併科新臺幣 1 千萬元以下罰金。
製造、運輸、販賣第二級毒品者，處無期徒刑或7 年以上有期徒
刑，得併科新臺幣7 百萬元以下罰金。
製造、運輸、販賣第三級毒品者，處5 年以上有期徒刑，得併科
新臺幣5 百萬元以下罰金。
製造、運輸、販賣第四級毒品者，處3 年以上10年以下有期徒刑
，得併科新臺幣3 百萬元以下罰金。
製造、運輸、販賣專供製造或施用毒品之器具者，處1 年以上7
年以下有期徒刑，得併科新臺幣1 百萬元以下罰金。
前5 項之未遂犯罰之。
中華民國刑法第212條
偽造、變造護照、旅券、免許證、特許證及關於品行、能力服務
或其他相類之證書、介紹書，足以生損害於公眾或他人者，處1
年以下有期徒刑、拘役或3 百元以下罰金。
中華民國刑法第337條
意圖為自己或第三人不法之所有，而侵占遺失物、漂流物或其他
離本人所持有之物者，處5 百元以下罰金。
附表一：
┌──┬─────┬─────┬─────────────────────┐
│日期│    Ａ    │    Ｂ    │     通話內容                             │
├──┼─────┼─────┼─────────────────────┤
│2007│黑兄      │阿發      │B：「大仔」（台語）！2500啦！             │
│0801│0000000000│0000000000│A：好啊！不過我在基隆呢！                 │
│1044│Ｃ（某男）│          │B：那我要去哪裡等你？                     │
│    │          │          │A：刷溫啊（音譯）這邊你知道嗎？           │
│    │          │          │B：我...                                  │
│    │          │          │A：我跟你講你就往八斗子這邊，我也不會講...│
│    │          │          │   （轉向旁人C ：幫我報路好嗎？）         │
│    │          │          │C：喂！                                   │
│    │          │          │B：喂！「大仔」喔？                       │
│    │          │          │C：你走到就業輔導中心，你知道嗎？         │
│    │          │          │B：基隆我就不熟啊！                       │
│    │          │          │C：你從哪裡來？                           │
│    │          │          │B：從第四分局這一條啊！                   │
│    │          │          │C：你從那邊往廟口前這條開過來。           │
│    │          │          │B：嗯！                                   │
│    │          │          │C：這條愛三路這條有沒有？                 │
│    │          │          │B：嗯！                                   │
│    │          │          │C：你就一直開，到中正路那邊，還是一直開進 │
│    │          │          │   來。                                   │
│    │          │          │B：中正路喔？                             │
│    │          │          │C：中正路再進來！                         │
│    │          │          │B：中正路我知道啊！港口邊那條！           │
│    │          │          │C：對！中正路直直走啦！                   │
│    │          │          │B：直直走然後呢？                         │
│    │          │          │C：直直走你會遇到1 個轉彎，會有1個紅綠燈，│
│    │          │          │   到那邊時，你再打給我，我出去接你。     │
│    │          │          │B：好！                                   │
│    │          │          │C：你到了那轉彎處，那邊有間海釣。         │
│    │          │          │B：海釣場嗎？                             │
│    │          │          │C：不是！是賣海釣魚具的。                 │
│    │          │          │B：喔！                                   │
│    │          │          │C：到那邊再打給我，我就會帶你。           │
│    │          │          │B：好！                                   │
├──┼─────┼─────┼─────────────────────┤
│2007│黑兄      │阿發      │B：喂！                                   │
│0801│0000000000│0000000000│C：喂！你開到前面貨櫃場過頭了啦！         │
│1120│Ｃ（某男）│          │B：我在管理處這邊，要往回走嗎？           │
│    │          │          │C：你現在在那邊有很多貨櫃的那邊嗎？       │
│    │          │          │B：我現在在公園管理處這邊。               │
│    │          │          │C：管理處在哪裡？                         │
│    │          │          │B：在海安釣具這邊。                       │
│    │          │          │C：海安？我們這邊有一間統一釣具，你知道嗎 │
│    │          │          │   ？                                     │
│    │          │          │B：統一釣具。                             │
│    │          │          │C：你還要往回走啦！                       │
│    │          │          │B：好！好！                               │
│    │          │          │C：你開那台白色三菱的車嗎？               │
│    │          │          │B：對！                                   │
│    │          │          │C：你往回走，你就會看到我在旁邊等你！     │
│    │          │          │B：好！好！好！                           │
├──┼─────┼─────┼─────────────────────┤
│2007│黑兄      │阿發      │B：大仔！                                 │
│0801│0000000000│0000000000│A：嗯！剛剛都沒電，剛換電池。             │
│1339│          │          │B：嗯！大仔！                             │
│    │          │          │A：嗯！                                   │
│    │          │          │B：我跟你說：拿2000，還要加300 元的油，差 │
│    │          │          │   你300 ，明天再補給你好不好？           │
│    │          │          │A：好啦！好啦！                           │
│    │          │          │B：在那裡？                               │
│    │          │          │A：一樣啦！                               │
│    │          │          │B：大仔！我問一下。                       │
│    │          │          │A：嗯！                                   │
│    │          │          │B：你那個袋子口都有黏著嗎？               │
│    │          │          │A：什麼？                                 │
│    │          │          │B：袋子口有黏住嗎？                       │
│    │          │          │A：沒有。                                 │
│    │          │          │B：怎麼會這樣！他拿給我的時候，袋子口都黏 │
│    │          │          │   著的。                                 │
│    │          │          │A：我那知道！我不知道。                   │
│    │          │          │B：沒有啦！我是跟你講一下而已啦！         │
│    │          │          │A：不知道！我沒有啦！                     │
│    │          │          │B：2000啦！大仔！                         │
│    │          │          │A：好！                                   │
├──┼─────┼─────┼─────────────────────┤
│2007│黑兄      │阿發      │A：喂！                                   │
│0801│0000000000│0000000000│B：大仔！我在統一釣具這邊，我到了呢！     │
│1413│          │          │A：好！我跟你說，我車開過去，車停在對面。 │
│    │          │          │B：對面喔！                               │
│    │          │          │A：我跟你說：我的車停在路這一邊啊！       │
│    │          │          │B：路那一邊。                             │
│    │          │          │A：對！中正路這條。                       │
│    │          │          │B：中正路這條。                           │
│    │          │          │A：對！對！對！                           │
│    │          │          │B：好！好！                               │
└──┴─────┴─────┴─────────────────────┘
附表二：
┌──┬─────┬─────┬─────────────────────┐
│日期│    Ａ    │    Ｂ    │     通話內容                             │
├──┼─────┼─────┼─────────────────────┤
│2007│黑兄      │阿發      │A：喂！                                   │
│0713│0000000000│0000000000│B：「大仔」！我是「阿文」的朋友「阿發」。 │
│0927│          │          │A：什麼事？                               │
│    │          │          │B：有方便嗎？                             │
│    │          │          │A：現在我人在臺北，回去我在打電話給你。   │
│    │          │          │B：臺北喔！                               │
│    │          │          │A：我中午就會回去了。                     │
│    │          │          │B：我是想說，如果有方便，我去臺北也沒關係 │
│    │          │          │   。                                     │
│    │          │          │A：沒關係阿！我人在中和啊！               │
│    │          │          │B：中和？                                 │
│    │          │          │A：我要去一間診所啊，吃那個美沙酮。       │
│    │          │          │B：什麼病啊？                             │
│    │          │          │A：... （收訊不良）                       │
│    │          │          │B：還是我到中和再打電話給你（斷訊）       │
├──┼─────┼─────┼─────────────────────┤
│2007│黑兄      │阿發      │A：喂！                                   │
│0713│0000000000│0000000000│B：我「阿發」啦！我現在在南山路這邊。     │
│1037│Ｃ（某男）│          │A：你在哪裡啊？                           │
│    │          │          │B：我在這個國泰銀行這邊呢！               │
│    │          │          │A：國泰銀行？什麼路？                     │
│    │          │          │B：中山路。                               │
│    │          │          │A：等一下！你跟我朋友講。                 │
│    │          │          │C：你是到什麼路的國泰銀行？               │
│    │          │          │B：中山路和南山路交接的這個國泰銀行這邊啊 │
│    │          │          │   ！                                     │
│    │          │          │C：對啊！這裡有一間國泰銀行啊！我是在永和 │
│    │          │          │   路啦！                                 │
│    │          │          │B：你不是說南山路啊！                     │
│    │          │          │C：對啊！我現在在這裡你有沒有看到？       │
│    │          │          │B：在哪裡？                               │
│    │          │          │C：好啦！我過去國泰銀行那邊，你等我喔！   │
├──┼─────┼─────┼─────────────────────┤
│2007│黑兄      │阿發      │B：喂！「大仔」喔？                       │
│0713│0000000000│0000000000│C：「大仔」在講電話呢！你是誰？           │
│1927│Ｃ（某男）│          │B：「阿發」啊！你跟他說「阿發」啦！       │
│    │          │          │C：有什麼問題直接說？                     │
│    │          │          │B：要問「大仔」看有沒有方便？             │
│    │          │          │C：「大仔」說有啦！                       │
│    │          │          │B：兩張啦！我要去哪裡等你呢？             │
│    │          │          │A：喂！「阿發」，我們就約在北基山下好了。 │
│    │          │          │B：在哪裡？                               │
│    │          │          │A：北基山腳那邊阿！不然電信局好了啦！     │
│    │          │          │B：我差不多3 、40分後會到，我現在人還在板 │
│    │          │          │   橋。                                   │
│    │          │          │A：沒關係！你到了在打電話給我。           │
│    │          │          │B：兩張喔！                               │
│    │          │          │A：好！好！好！                           │
│    │          │          │B：好！好！                               │
├──┼─────┼─────┼─────────────────────┤
│2007│黑兄      │阿發      │B：喂！「大仔」！                         │
│0721│0000000000│0000000000│A：我跟你講，我現在在臺北，等一下要回去， │
│1014│          │          │   我回去再打給你。                       │
│    │          │          │B：「大仔」！不好意思，我剛剛叫「阿國」   │
│    │          │          │   幫我弄了。                             │
│    │          │          │A：是喔？沒關係啦！本來是想說，之前都調一 │
│    │          │          │   些比較不好的，這次要補償你，你聽懂嗎？ │
│    │          │          │B：這樣子喔！我現在就是叫「阿文」幫我調了 │
│    │          │          │   ，我就跟阿文說，我有先聯絡你就聯絡不上 │
│    │          │          │   啊！                                   │
│    │          │          │A：我剛剛有打電話過去給你耶！             │
│    │          │          │B：對啊！我有打這一通，可是你沒看到我早上 │
│    │          │          │   打很多通電話給你啊！                   │
│    │          │          │A：我不知道，因為我最近都在收訊比較不好的 │
│    │          │          │   地方，你知道嗎？                       │
│    │          │          │B：是喔！                                 │
│    │          │          │A：有時收的到，有時又收不到，不好意思啦！ │
│    │          │          │B：我剛剛跟他講完，現在在這邊等，我就跟他 │
│    │          │          │   說，如果沒有，我就要找你，然後他說有， │
│    │          │          │   叫我等一下就有了啊！                   │
│    │          │          │A：是喔！看你啦！我沒意見。               │
│    │          │          │B：我想說要跟你講一下，很不好意思啊！     │
│    │          │          │A：沒關係！沒關係！                       │
│    │          │          │B：我昨天打你的電話，你也沒開機。         │
│    │          │          │A：我手機不曾沒開機的啦！應該是收不到訊號 │
│    │          │          │   。                                     │
│    │          │          │B：我昨天差不多有打十通啦！都收不到       │
│    │          │          │A：信號收不到啦！                         │
│    │          │          │B：我早上也打很多通啦！你都沒接啦！       │
│    │          │          │A：不好意思！不好意思啦!                  │
│    │          │          │B：「大仔」！不是我不找你。               │
│    │          │          │A：沒有，不要這樣說，是我沒接到，我比較不 │
│    │          │          │   好意思，到時候，我會留一些比較好的給你 │
│    │          │          │   。                                     │
│    │          │          │B：好！好！                               │
│    │          │          │A：好！不好意思啦！                       │
├──┼─────┼─────┼─────────────────────┤
│2007│黑兄      │阿發      │B：「大仔」！我這邊跟他辭掉了啦！         │
│0721│0000000000│0000000000│A：辭掉了喔！不好意思啦！                 │
│1018│          │          │B：那你現在在哪裡？我在基隆，我現在過去。 │
│    │          │          │A：等一下！我現在正要回基隆，我現在人在臺 │
│    │          │          │   北啊！我剛剛去中和喝那個美沙酮，你聽懂 │
│    │          │          │   嗎？                                   │
│    │          │          │B：嗯！                                   │
│    │          │          │A：我回到基隆，會打電話給你。             │
│    │          │          │B：你現在要回來喔？                       │
│    │          │          │A：我現在要上高速公路，現在塞車。         │
│    │          │          │B：嗯！                                   │
│    │          │          │A：我如果拿好了，我會馬上打電話給你。     │
│    │          │          │B：要不然我去北基（音譯）等你。           │
│    │          │          │A：好！好！ 好！                          │
│    │          │          │B：好！好！3000喔！                       │
│    │          │          │A：好！好！                               │
├──┼─────┼─────┼─────────────────────┤
│2007│黑兄      │阿發      │B：「大仔」！                             │
│0721│0000000000│0000000000│A：嗯！你說！                             │
│1220│          │          │B：「大仔」！他剛到啦！我正要離開，他就到 │
│    │          │          │   了。                                   │
│    │          │          │A：你說什麼？                             │
│    │          │          │B：我正要走，他就拿過來了！我實在對你很不 │
│    │          │          │   好意思。                               │
│    │          │          │A：沒關係啦！你就先看看，看到底好還是不好 │
│    │          │          │   ，不好的話，就跟他拿個1000，比較不會難 │
│    │          │          │   做人，如果不好是要怎麼拿。             │
│    │          │          │B：我也是都跟他直接拿3000，怎麼好意思跟他 │
│    │          │          │   拿1000而已。                           │
│    │          │          │A：你就跟他說這東西沒有很好啊！           │
│    │          │          │B：那我還是要跟你說不好意思啦！就正要走， │
│    │          │          │   他就來了。                             │
│    │          │          │A：嗯！沒關係！你看怎麼樣，再打電話給我啦 │
│    │          │          │   ！                                     │
│    │          │          │B：好！好！                               │
│    │          │          │A：好！                                   │
├──┼─────┼─────┼─────────────────────┤
│2007│黑兄      │阿發      │B：喂！「大仔」！                         │
│0723│0000000000│0000000000│C：你是誰？                               │
│1301│Ｃ（某男）│          │B：我是「阿發」！                         │
│    │          │          │C：你等一下！                             │
│    │          │          │B：嗯！                                   │
│    │          │          │A：喂！怎麼了？                           │
│    │          │          │B：「大仔」！用4000，我拿1000還你啦！     │
│    │          │          │A：好啦！                                 │
│    │          │          │B：我拿4000的東西，1000元是還你的啦！那要 │
│    │          │          │   約哪裡？                               │
│    │          │          │A：我在基隆呢！                           │
│    │          │          │B：我也在基隆啊！                         │
│    │          │          │A：喜事。                                 │
│    │          │          │B：我不知道喜事，我在仁一路這邊，要怎麼走 │
│    │          │          │   ？                                     │
│    │          │          │A：喜事，你不知道嗎？你來過吧！           │
│    │          │          │B：電動間嗎？                             │
│    │          │          │A：不是啦！                               │
│    │          │          │B：我不知道怎麼走啦！                     │
│    │          │          │A：不然約個比較大的地方，我過去啦！       │
│    │          │          │B：還是我問人家好了！                     │
│    │          │          │A：不然你坐計程車來，計程車都知道。       │
│    │          │          │B：可是我是開車呢！                       │
│    │          │          │A：我知道，那你就問計程車司機，他就會報路 │
│    │          │          │   給你了。                               │
│    │          │          │B：好！好！                               │
├──┼─────┼─────┼─────────────────────┤
│2007│黑兄      │阿發      │B：喂！我現在在7-11這邊。                 │
│0723│0000000000│0000000000│A：那邊幾號你看的到嗎？                   │
│1335│          │          │B：這邊16號。                             │
│    │          │          │A：好！好！                               │
├──┼─────┼─────┼─────────────────────┤
│2007│黑兄      │阿發      │B：「大仔」！                             │
│0723│0000000000│0000000000│A：嗯！                                   │
│1405│          │          │B：謝謝啦！5000元有拿到啦？               │
│    │          │          │A：有啦！有！「東西」一樣的對不對？       │
│    │          │          │B：一樣的！謝謝啊！                       │
│    │          │          │A：不會啦！我做事情不會那樣啦！           │
│    │          │          │B：呵呵！不錯！不錯！                     │
│    │          │          │A：對啊！我東西都有那個過啊！             │
│    │          │          │B：我等一下還要拿5000還「阿國」，那天跟他 │
│    │          │          │   拿8000。                               │
│    │          │          │A：呵呵！                                 │
│    │          │          │B：那天給我欠5000啦！結果！阿娘喂！那天的 │
│    │          │          │   要8000元，兩個人吃整夜，結果，沒有吃你 │
│    │          │          │   這種的半個有效。                       │
│    │          │          │A：呵呵！                                 │
│    │          │          │B：「阿國」說沒辦法啦！「阿國」是去跟「三 │
│    │          │          │   哥」調的啦！                           │
│    │          │          │A：那個太那個了啦！                       │
│    │          │          │B：太誇張了啦！「大仔」！8000元的東西，比 │
│    │          │          │   不上吃你這個的一半，我真的是！         │
│    │          │          │A：我知道，別這麼說！有空再聊天啦！       │
│    │          │          │B：好啦！好啦！                           │
│    │          │          │A：我都了解啦！別這麼說啦！               │
│    │          │          │B：謝謝啦！大仔！                         │
│    │          │          │A：不會啦！不會啦！                       │
│    │          │          │B：好！                                   │
├──┼─────┼─────┼─────────────────────┤
│2007│黑兄      │阿發      │B：「大仔」！你聽我說，我今天工作一上午， │
│0725│0000000000│0000000000│   還沒跟「阿文」他爸爸拿到錢，今天我在基 │
│1148│          │          │   隆工作！「阿文」他爸去臺北，下午會回來 │
│    │          │          │   ，要拿2000，連昨天的1000就可以還你了。 │
│    │          │          │A：好啦！沒關係啦！                       │
│    │          │          │B：因為我剛打電話給「阿文」他爸，他爸說要 │
│    │          │          │   4 、5 點才會從臺北回來，才可以拿錢回來 │
│    │          │          │   。                                     │
│    │          │          │A：沒關係啦！那你就晚一點來還就好了。     │
│    │          │          │B：那約在哪裡？                           │
│    │          │          │A：一樣，昨天那邊。                       │
│    │          │          │B：大仔！我現在在基隆，現在過去可以嗎？   │
│    │          │          │A：好啦！好！                             │
│    │          │          │B：好！                                   │
├──┼─────┼─────┼─────────────────────┤
│2007│黑兄      │阿發      │A：喂！                                   │
│0725│0000000000│0000000000│B：「大仔」！我在這裡了喔！               │
│1221│          │          │A：好！我馬上到！                         │
│    │          │          │B：好！                                   │
├──┼─────┼─────┼─────────────────────┤
│2007│黑兄      │阿發      │B：喂！「大仔」！                         │
│0728│0000000000│0000000000│A：對！                                   │
│0626│          │          │B：先拿2000元，現金給你，我等一下要去工作 │
│    │          │          │   了。                                   │
│    │          │          │A：好啦！                                 │
│    │          │          │B：你在哪裡？                             │
│    │          │          │A：一樣。                                 │
│    │          │          │B：一樣喔？我馬上過去了。                 │
│    │          │          │A：好！                                   │
├──┼─────┼─────┼─────────────────────┤
│2007│黑兄      │阿發      │B：喂！「大仔」！                         │
│0728│0000000000│0000000000│A：嗯！                                   │
│0640│          │          │B：我到了，拜託快一點啦！我還要去上班呢！ │
│    │          │          │A：好！好！好！                           │
├──┼─────┼─────┼─────────────────────┤
│2007│黑兄      │阿發      │B：嗯！「大仔」！                         │
│0728│0000000000│0000000000│A：嗯！                                   │
│1102│          │          │B：我現在在工作，我叫我朋友過去拿2000，現 │
│    │          │          │   金給你啦！                             │
│    │          │          │A：我現在人不在那邊，我現在人在中和才要回 │
│    │          │          │   去而已。                               │
│    │          │          │B：中和喔？                               │
│    │          │          │A：嗯！中和，都塞車啊！                   │
│    │          │          │B：中和，這樣子...（插話）。              │
│    │          │          │A：我回去再打電話給你。                   │
│    │          │          │B：差不多要多久？我現在在那邊等呢！       │
│    │          │          │   他在等我電話。                         │
│    │          │          │A：現在11點，正要回去了啊！問題都塞車啊！ │
│    │          │          │B：是喔？                                 │
│    │          │          │A：嗯！                                   │
│    │          │          │B：好啦！好！                             │
│    │          │          │A：好！                                   │
├──┼─────┼─────┼─────────────────────┤
│2007│黑兄      │阿發      │A：喂！                                   │
│0727│0000000000│0000000000│B：「大仔」！有啦，這樣我還差你6啦！      │
│1005│          │          │A：對！                                   │
│    │          │          │B：你那個「小弟」看起來「天天」的，哈哈！ │
│    │          │          │A：我也沒辦法，我就被他氣到吐血。         │
│    │          │          │B：那個真的要小心耶！我看他真的「天天」的 │
│    │          │          │   喔！                                   │
│    │          │          │A：好啦！謝謝你！                         │
│    │          │          │B：好！                                   │
└──┴─────┴─────┴─────────────────────┘


司法院資訊處製作；財團法人民間司法改革基金會備份。
